【裁判字號】    97,審抗,208
【裁判日期】    970710
【裁判案由】    拍賣抵押物
【裁判全文】
臺灣高雄地方法院民事裁定             97年度審抗字第208號
抗  告  人  乙○○
相  對  人  保證責任高雄市第三信用合作社
法定代理人  甲○○
上列抗告人因與相對人間拍賣抵押物事件，對於中華民國97年5
月26日本院97年度拍字第1140號所為裁定，提起抗告，裁定如下
：
    主  文
抗告駁回。
抗告程序費用新台幣壹仟元由抗告人負擔。
    理  由
一、按民法第873 條第1 項規定，抵押權人於債權已屆清償期而
    未受清償者，得聲請法院拍賣抵押物，就其賣得價金而受清
    償，是抵押權人依此規定聲請拍賣抵押物，係屬非訟事件，
    法院所為准駁之裁定，無確定實體法上法律關係存否之性質
    ，於債權及抵押權之存否，亦無既判力。故祗須其抵押權已
    經依法登記，且抵押債權已屆清償期而未受清償，法院即應
    為准許拍賣抵押物之裁定。至於實體上法律關係有爭執之人
    ，為求保護其權利，應另提起訴訟，以求解決。
二、本件相對人主張對於抗告人有原裁定所載之債權，並以原裁
    定主文所示之不動產設定抵押權，且經依法登記，該債權又
    已屆清償期而未受清償，有相對人提出之他項權利證明書、
    土地登記簿謄本等可證，原法院據以准許相對人拍賣抵押物
    之聲請，即無不當。抗告人雖有：本件抵押借款之借款人黃
    鴻文委託相對人自動扣款繳息之帳戶，截至97年3 月31日止
    仍有餘額新台幣（下同）20,088元，尚足敷繳息，惟相對人
    不自動扣繳，亦未依法催繳，卻於97年5 月6 日具狀聲請拍
    賣抵押物；又伊於97年6 月4 日持台灣銀行高雄分行，面額
    分別為2,587,000 元、34,694元之支票赴相對人之營業所表
    明清償意旨，詎遭相對人以本件另一抵押借款人黃鎮山尚有
    其他債務未償而拒絕等語之爭執，然相對人就黃鴻文前揭帳
    戶截至97年3 月31日之餘款20,088元，業於同日扣繳利息19
    ,845 元 ，而黃鴻文於同年4 月並未依約繳款，此帳戶之餘
    額243 元復不足清償一期應繳利息，相對人始依約視同借款
    全部到期，此有相對人提出之放款明細表、存摺往來明細查
    詢單在卷可按，是抗告人所謂相對人未予扣款即視同借款全
    部到期、聲請拍賣抵押物，顯與事實不符；至抗告人於借款
    到期後擬為清償之作為，無從變更相對人依約得將借款視同
    全部到期或本件抵押權已處於實施適狀，且此爭議係屬實體
    上法律關係之爭執，依首開說明，抗告人應就爭執事項，另
    行起訴，以求解決。茲乃提起抗告，請求廢棄原裁定，不能
    謂有理由。
三、據上論結，本件抗告為無理由，依非訟事件法第46條、第21
    條第2 項、第24條第1 項，民事訴訟法第495 條之1 第1項
    、第449 條第1 項、第78條，裁定如主文。
中    華    民    國    97    年    7     月    10    日
                民事第二庭    審判長法  官  林紀元
                              法        官  柯彩燕
                              法        官  甯  馨
以上正本證明與原本無異。
如不服本裁定應於送達後10日內向本院提出再抗告狀，並繳納再
抗告費新台幣1000元。再為抗告應以適用法規顯有錯誤為理由，
並經本院之許可，該許可以原裁定所涉及之法律見解具有原則上
重要性者為限。
中    華    民    國    97    年    7     月    10    日
                                    書記官  蔡靜雯


司法院資訊處製作；財團法人民間司法改革基金會備份。
